臺灣橋頭地方法院刑事判決　
111年度醫訴字第2號
公  訴  人  臺灣橋頭地方檢察署檢察官
被      告  陳雲騰



選任辯護人  何永福律師
            陳惠敏律師
上列被告因過失致死案件，經檢察官提起公訴（109年度醫偵字
第2、7號），因被告於準備程序進行中，就被訴事實為有罪之陳
述，經受命法官告知簡式審判程序之旨，並聽取被告、辯護人與
公訴人意見後，由本院合議庭裁定由受命法官獨任依簡式審判程
序審理，判決如下：
    主  文
陳雲騰犯過失致人於死罪，處有期徒刑陸月，如易科罰金，以新
臺幣壹仟元折算壹日。緩刑貳年。
    事  實
一、陳雲騰於民國108年間係址設高雄市○○區○○○路000號「振亮
    診所」醫師。緣歐鳳妃因上呼吸道症狀及上顎腫痛等症狀，
    於同年10月22日10時許至振亮診所就診並由陳雲騰診視，經
    診斷後開立抗生素藥物（Cefazolin 1g）並以靜脈注射方式
    給藥，由上開診所護理師謝妍玓（另行審結）依醫囑為歐鳳
    妃注射，經謝妍玓以針管注射上開抗生素藥物0.5g後，歐鳳
    妃即出現噁心、頭暈及呼吸困難等症狀。陳雲騰本應注意除
    讓患者休息且給予氧氣使用以緩解暈針反應外，於患者生命
    體徵不穩定時應進一步評估是否為過敏性休克，並給予抗過
    敏藥物、急救藥物等醫療處置，而依當時情形並無不能注意
    情事，詎陳雲騰疏未注意，僅停止施打上揭藥物並提供氧氣
    予歐鳳妃，未就其當時不穩定生命體徵（血壓99/80mmHg、
    心跳188/每分鐘）提供抗過敏藥物、急救藥物等緊急醫療處
    置，僅通報高雄市政府消防局派員到場將歐鳳妃轉送國軍高
    雄總醫院左營分院急診。嗣歐鳳妃送醫急救後，仍因過敏性
    休克，併缺氧缺血性腦病變與全身系統性水腫，延至同月25
    日0時43分宣告死亡。
二、案經歐鳳妃之子崔育瑋訴由高雄市政府警察局左營分局報告
    臺灣橋頭地方檢察署檢察官偵查起訴。
　　理  由
壹、程序事項
    被告所犯係死刑、無期徒刑、最輕本刑為3年以上有期徒刑
    以外之罪，其於準備程序就被訴事實為有罪之陳述，經本院
    告知簡式審判程序之旨，並聽取檢察官、被告及辯護人意見
    後，本院認無不得或不宜改依簡式審判程序進行之處，爰依
    刑事訴訟法第273條之1第1項規定由合議庭裁定進行簡式審
    判程序。
貳、實體事項
一、認定犯罪事實所憑證據及理由
(一)前揭事實，業經告訴人崔育瑋警偵（警卷第37至40，相卷第
    31至33、45、91頁，偵一卷第17至19、129至133、171至172
    頁）證述屬實，核與證人謝妍玓警偵證述相符（警卷第21至
    27頁，偵一卷第17至19、132至133、171至172頁），並有振
    亮診所電腦畫面歐鳳妃配藥紀錄翻拍照片、振亮診所監視器
    擷取照片、扣押筆錄、扣押物品目錄表、收據及照片、高雄
    市政府消防局救護紀錄表、執行救護服務證明及109年6月4
    日函文、國軍高雄總醫院左營分院診斷證明書、臺灣橋頭地
    方檢察署相驗屍體證明書及檢驗報告書、法務部法醫研究所
    109年1月3日函及所附解剖報告書暨鑑定報告書、歐鳳妃病
    歷（含振亮診所及國軍高雄總醫院左營分院）在卷可稽（警
    卷第43、47、51、53、55至59、61、63至71頁，偵一卷第12
    3頁，相卷第47、49至59、73至83頁），復據被告審理時坦
    認不諱（醫訴卷第116頁），足徵其自白核與事實相符，是
    此事實堪予採信。
(二)另依據振亮診所歐鳳妃病歷所示，案發日護理師謝妍玓為歐
    鳳妃注射上開抗生素藥物0.5g前，歐鳳妃血壓147/80mmHg、
    心跳87次/每分鐘，注射後血壓降至99/80mmHg、心跳則升至
    188/每分鐘，明顯出現異常，醫療實務上非僅給予病患氧氣
    使用，而應懷疑病患為過敏性休克並進而給予抗過敏藥物或
    急救藥物等醫療處置，被告既依法領有家庭醫學科醫師執業
    執照（警卷第17頁），對上情理應知悉，且衡諸案發當日診
    所現場狀況亦無不能注意之情，猶疏未注意未即時對病患採
    取上開醫療措施而造成歐鳳妃因過敏性休克，併缺氧缺血性
    腦病變與全身系統性水腫而死亡，另衛生福利部醫事審議委
    員會第0000000號鑑定書亦認定被告確有「在病患血壓及心
    跳出現不穩定狀態時，醫療上應懷疑可能為過敏性休克，並
    給予抗過敏藥物、急救藥物等醫療處置」、「僅給予病患氧
    氣使用並安排轉送急診」未符合醫療常規之情（偵一卷第16
    1至166頁），是其過失行為與歐鳳妃死亡結果二者間具有相
    當因果關係甚明。
(三)綜前所述，本件事證明確，被告犯行洵堪認定，應依法論科
    。　
二、論罪科刑 　　　
(一)核被告所為，係犯刑法第276條過失致死罪。
(二)爰以行為人責任為基礎，審酌被告身為家庭醫學科專科醫師
    ，應具有臨床判斷專業知能，竟疏未注意依據病患歐鳳妃施
    打上開抗生素藥劑後身體反應妥為處置，造成歐鳳妃發生死
    亡結果，使其家屬承受失去親人之痛，實有不該。惟念及被
    告終能於本院審理時坦承犯行，且業與告訴人及其餘歐鳳妃
    家屬達成調解，並已依約定賠付新臺幣（下同）500萬元完
    畢，告訴人及其餘家屬亦具狀表示同意給予被告從輕量刑及
    緩刑機會，此有本院111年8月17日調解筆錄等件可佐（醫訴
    卷第93、109頁），堪認被告犯後態度尚可。另兼衡被告自
    述智識程度及家庭生活狀況及無前科素行等一切情狀，量處
    如主文所示之刑並諭知易科罰金折算標準。
(三)被告前未曾因故意犯罪受有期徒刑以上刑之宣告，有臺灣高
    等法院被告前案紀錄表1份在卷可參，符合刑法第74條第1項
    第1款所定得宣告緩刑之要件。審酌被告犯後已坦承犯行，
    且本案雙方達成調解、被告已賠償完畢及死者家屬具狀同意
    給予被告緩刑機會，已如上述，信被告經此偵審及上開罪刑
    宣告，當已知所警惕，應無再犯之虞，本院認所宣告之刑以
    暫不執行為適當，爰依刑法第74條第1項第1款規定，併予宣
    告緩刑2年，以啟自新。
(四)至扣案針筒3支（警卷第57頁），其中編號1為護理師謝妍玓
    依醫囑為歐鳳妃注射內含抗生素藥物（Cefazolin 1g）之針
    劑，因注射該針劑本身無涉犯罪，且該針劑非犯罪工具亦非
    違禁物；另編號2、3為尚未施打之維他命及消炎劑，業據被
    告供述明確（醫訴卷第127頁），核與本案無涉，是上開針
    筒3支於本案僅屬證物性質，均不予宣告沒收。
據上論斷，應依刑事訴訟法第299條第1項前段，判決如主文。　
本案經檢察官李侃穎提起公訴，檢察官倪茂益到庭執行職務。
中　　華　　民　　國　　111 　年　　10　　月　　24　　日
                   刑事第四庭   法  官  黃英彥
以上正本證明與原本無異。
如不服本判決應於收受送達後20日內向本院提出上訴書狀，並應
敘述具體理由；如未敘述上訴理由者，應於上訴期間屆滿後20日
內向本院補提理由書（均須按他造當事人之人數附繕本）「切勿
逕送上級法院」。
中　　華　　民　　國　　111 　年　　10　　月　　25　　日
　　　　　　　　　　　　　　　 書記官　陳俊亦　　
附錄本案論罪科刑法條：
刑法第276條
因過失致人於死者，處五年以下有期徒刑、拘役或五十萬元以下
罰金。